【裁判字號】    98,聲,380
【裁判日期】    980520
【裁判案由】    聲明異議
【裁判全文】
臺灣高等法院臺南分院刑事裁定
聲明異議人
即 受 刑人  甲○○
上列聲明異議人即受刑人因竊盜等案件，對於臺灣臺南地方法院
檢察署檢察官執行之指揮（九十七年度執減更壬字第一三二號、
九十七年度執減更壬字第一三三號之一），聲明異議，本院裁定
如下：
    主      文
聲明異議駁回。
    理      由
一、聲明異議意旨略以：
    聲明異議人因竊盜、懲治盜匪、恐嚇、麻藥、藥事法、槍砲
    等罪，經撤銷假釋後應執行之殘刑為六年六月十三日。上開
    殘刑係聲明異議人於民國 (下同)85年10月間至86年1月間因
    犯罪而撤銷假釋。該殘刑依86年尚未修正前之刑法所定，執
    行逾三分之ㄧ，仍可申報假釋，附此敘明。聲明異議人又因
    假釋中再犯逃亡、麻藥、盜匪、竊盜等罪，經減刑後尚須執
    行有期徒刑九年八月，聲明異議人應執行之殘刑雖未能與本
    項九年八月應執行刑數罪併罰，然依據86年間之刑法、監獄
    行刑法、累進處遇條例所定，雖後罪係屬接續執行，仍得核
    入前罪執行日數，合於聲報假釋。簡言之，縱經減刑，應無
    前罪已執畢之情事。查聲明異議人應執行之殘刑原為有期徒
    刑六年六月十三日，經減刑後為有期徒刑五年八月十三日，
    另應執行有期徒刑九年八月，二刑相加為十五年四月十三日
    。聲明異議人於86年1月3日即羈押迄今，上述二刑之刑期起
    算日應為86年1月3日，有期徒刑十五年四月加上聲明異議人
    竊盜罪併科刑前強制工作三年，刑期之終止日至多為104年5
    月間，是臺灣臺南地方法院檢察署所核發之執行指揮書竟載
    刑期期滿日為105年1月10日，並謂異議人殘刑已執畢，實屬
    不當。再者，聲明異議人於86年1月3日收押迄今，依法應適
    用86年1月間刑法之規定，自無依86年11月間修正後之刑法
    所定，殘刑須先執行完畢後，接續之刑需再服刑逾二分之ㄧ
    始得聲請假釋。綜上所述，爰依刑事訴訟法第484條規定，
    具狀聲明異議等語。
二、按刑事訴訟法第四百八十四條規定，受刑人或其法定代理人
    或配偶以檢察官執行之指揮為不當者，得向諭知該裁判之法
    院聲明異議。而所稱「檢察官執行之指揮不當」，固應包括
    執行之指揮違法及執行方法不當等情形在內（最高法院九十
    五年度台抗字第四九四號裁定參照）。惟上開聲明異議，受
    刑人或其法定代理人或配偶，其聲明異議之對象，仍應以檢
    察官已執行裁判之指揮為限，倘檢察官尚未就裁判之執行，
    有所指揮，自無聲明異議之餘地。次按中華民國九十六年罪
    犯減刑條例第13條第1項規定：「減刑前已羈押之日數及已
    執行之刑期，均折抵或算入減刑後之刑期。但因折抵或算入
    而其刑期於減刑裁定達到監獄前已屆滿者，其超過部分不算
    入之。」此項規定與中華民國七十七年罪犯減刑條例第12條
    第1項及中華民國八十年罪犯減刑條例第14條第1項之規定，
    文字用語均相同。本案由所示相同問題，法務部前於77年、
    78 年間，依據中華民國七十七年罪犯減刑條例辦理減刑案
    件時，曾做出檢察司（78）檢字第1239號函釋表示：「依中
    華民國七十七年罪犯減刑條例第12條第1項但書規定：『因
    折抵或算入而其刑期於減刑裁定達到監獄前已屆滿者，其超
    過部分不算入之』。將減刑前已執行之刑期算入減刑後之刑
    期，而致其刑期於77年4月22日該條例公布生效日前已屆滿
    者，應以該生效日為執行完畢之日（參照法務部96年11月9
    日法檢字第0960804027號）。
三、經查：
  (一)本件聲明異議人所犯附表編號1至12所示之罪，固於96年11
    月30日，經本院以96年度聲減字第1741號刑事裁定，依中華
    民國96年罪犯減刑條例第2條第1項第3款、第8條第1項、第3
    項、第11條、第12條，刑法第2條第1項、修正前刑法第51條
    第5款規定，將附表編號1、2、4、5、6、7、8所示之罪，依
    序減為有期徒刑二月、有期徒刑七月、有期徒刑四月、有期
    徒刑二月十五日、有期徒刑四月、有期徒刑二月、有期徒刑
    六月，與附表編號3所列不應減刑之犯罪所處之刑，定應執
    行有期徒刑九年九月；另將附表編號10所示之罪，減為有期
    徒刑三月又十五日，與附表編號9所列已減刑之罪及附表編
    號11、12不應減刑之犯罪所處之刑，亦定其應執行刑為有期
    徒刑九年八月在案，並依臺灣臺南地方法院檢察署檢察官97
    年執減更壬字第132號及97年執減更壬字第133號之1二紙指
    揮書執行，其刑期應至105年1月10日始屆滿。
  (二)聲明異議人附表編號1至12各罪，減刑後，應執行刑之期滿
    日：
  (1)本件聲明異議人所犯附表編號1、2、4、5、6、7、8等罪，
    其各罪原宣告刑，依序為有期徒刑二月、七月、四月、二月
    十五日、四月、二月、六月，與附表編號3所列不應減刑之
    犯罪所處之刑，合計應執行有期徒刑九年九月，應執行殘刑
    4年4月11日，另聲明異議人所犯附表編號10之犯罪，減刑為
    有期徒刑三月十五日，與附表編號9所列已減刑之犯罪及附
    表編號11、12不應減刑之犯罪所處之刑，合計應執行有期徒
    刑九年八月（已執畢一年，應扣除）。而聲明異議人係於91
    年7月9日入監執行，於適用中華民國九十六年罪犯減刑條例
    減刑前，應依附表編號1至8等罪之宣告刑，予以執行，自91
    年7月9日起算，應執行至95年11月19日止。又按減刑前已羈
    押之日數或已執行之刑期，均折抵或算入減刑後之刑期。但
    因折抵或算入，而其刑期於減刑裁定到達監獄前已屆滿者，
    其超過部分不算入，中華民國九十六年罪犯減刑條例第十三
    條第一項定有明文。本件聲明異議人所犯附表編號1至8等罪
    ，經依上開減刑條例規定減刑後，自聲明異議人於91年7月9
    日入監執行起算，於95年11月19日，即已屆滿。然因附表編
    號1至8等罪之總宣告刑，合計應執行之殘刑為六年六月十三
    日，於減刑前，聲明異議人本應執行至98年1月21日止。茲
    本件附表編號1至8等罪，依中華民國九十六年罪犯減刑條例
    第十三條第一項但書規定，因折抵羈押之日數及算入已執行
    之刑期，致其減刑後刑期，於減刑裁定到達監獄前已屆滿者
    ，其超過部分不算入。故而，聲明異議人所犯附表編號1至8
    等罪減刑後，其應執行殘刑四年四月十一日，雖自聲明異議
    人91年7月9日入監起算，至95年11月19日即已屆滿，然依中
    華民國九十六年罪犯減刑條例第十三條第一項但書規定，其
    因折抵羈押之日數及算入已執行之刑期，超過減刑後之刑期
    ，其超過部分既不算入，則本件附表編號1至8等罪之減刑後
    刑期，自應計至96年7月16日止（按中華民國九十六年罪犯
    減刑條例於96年7月16日施行），為其附表編號1至8等罪之
    執行完畢日。其後，再接續執行聲明異議人所犯附表編號10
    之犯罪，減刑為有期徒刑三月十五日，與附表編號9所列已
    減刑之犯罪及附表編號11、12不應減刑之犯罪所處之刑，合
    計應執行有期徒刑九年八月（已執畢一年，應扣除），並將
    聲明異議人執行前羈押六十五日，先行折抵刑期，其應執行
    刑八年五月二十五日，自96年7月16日起算，應計至105年1
    月10日止，聲請人刑期始告屆滿。
  (2)依上所述，本件聲明異議人所犯附表所示十二罪，即使依減
    刑後應執行之刑期計算，其刑期應於105年1月10日始告屆滿
    ，聲明異議人指其刑期應於104年5月間即屆滿，尚有誤會，
    併此敘明。
四、綜上所述，本件檢察官之指揮執行，核無違誤之處，受刑人
    執前開情詞，提起異議，為無理由，應予駁回。
五、據上論結，依刑事訴訟法第486條，裁定如主文。
中    華    民    國    98    年    5     月    20    日
                  刑事第五庭    審判長法  官  楊明章
                                      法  官  戴勝利
                                      法  官  顏基典
以上正本證明與原本無異。
如不服本裁定，應於收受本裁定後五日內向本院提出抗告狀。
                                      書記官  呂嘉文
中    華    民    國    98    年    5     月    20    日


司法院資訊處製作；財團法人民間司法改革基金會備份。
